臺灣桃園地方法院刑事判決　　　　　 100年度交簡上字第25號
上　訴　人　臺灣桃園地方法院檢察署檢察官
上　訴　人
即　被　告　陳瑜君
上列上訴人因過失傷害案件，不服本院簡易庭民國99年12月31日
99年度桃交簡字第3300號第一審判決（聲請簡易判決處刑案號：
99年度偵續字第169 號），提起上訴，本院管轄之第二審合議庭
判決如下：
    主  文
原判決撤銷。
陳瑜君過失傷害人致重傷，處拘役肆拾日，如易科罰金以新臺幣
壹仟元折算壹日。緩刑貳年。
    事  實
一、陳瑜君於民國98年5 月8 日上午8 時15分許，在桃園縣龜山
    鄉○○路32號附近購物完畢後，欲走至該處對向車道離開時
    ，原應注意行人應在劃設之人行道行走，並不得在道路上任
    意奔跑、追逐、嬉戲或坐、臥、蹲、立，阻礙交通，而依當
    時天候晴、日間有自然光線、柏油路面路面乾燥無缺陷，亦
    無障礙物，視距良好，並無不能注意情事，詎其為穿越該處
    劃有分向限制線而不得穿越之路段，竟任意站立於該處有劃
    設人行道之路面邊線外剩餘道路上，適有欒慧玲（所涉過失
    傷害案件，業經本院於100 年2 月24日以99年度交簡上字第
    96號判決駁回上訴，緩刑2 年確定）騎乘車號VLA-276 號輕
    型機車自東往西沿三民路2 段行駛，行經上開路段之外側車
    道時，亦疏未注意車前狀況，並隨時採取必要之安全措施，
    且違規駛出路面邊線，以致目睹站立於道路邊線外剩餘道路
    上之陳瑜君時煞避不及，欒慧玲因此人車倒地，受有左膝外
    側半月板及前十字韌帶斷裂等傷勢，並因該等傷勢導致肌力
    明顯喪失且關節活動度受限之重傷害。陳瑜君在肇事後在未
    被有偵查犯罪職權之機關或公務員發覺其為犯人前，向據報
    前往處理之桃園縣政府警察局交通隊龜山交通小隊員警坦承
    其係肇事之人，並表示願受裁判之意，始查悉上情。
二、案經欒慧玲訴由臺灣桃園地方法院檢察署檢察官偵查後聲請
    簡易判決處刑。
    理  由
壹、證據能力方面：
一、按被告以外之人於偵查中向檢察官所為之陳述，除顯有不可
    信之情況者外，得為證據，刑事訴訟法第159 條之1 第2 項
    定有明文。因檢察官代表國家偵查犯罪時，原則上均能遵守
    法定程式，且被告以外之人如具有具結能力，仍應依法具結
    ，以擔保其係據實陳述，故規定「除顯有不可信之情況者外
    」，得為證據（最高法院93年度台上字第2397號判決意旨參
    照）。查本件證人欒慧玲、吳文欽於偵查中既係以證人身分
    陳述，且經檢察官告以具結義務及偽證處罰後命之朗讀結文
    具結，有各該偵訊筆錄及結文可稽，則證人欒慧玲、吳文欽
    既均係於負擔偽證罪處罰之心理下證述，並以具結擔保其證
    述之真實性，此外，復查無受其他不當外力干擾情形，可信
    性極高，本院審酌上開證人於偵查中具結證述之際，其外部
    附隨之環境或條件並無不當，依上開說明，上開證人於偵查
    中所為證言，即應賦予其證據適格之地位，而均有證據能力
    。
二、次按被告以外之人於審判外之陳述，雖不符同法第159 條之
    1 至之4 之規定，而經當事人於審判程序同意作為證據，法
    院審酌該言詞陳述或書面陳述作成時之情況，認為適當者，
    亦得為證據，刑事訴訟法第159 條之5 第1 項定有明文。又
    刑事訴訟法第159 條之5 的立法意旨在於傳聞證據未經當事
    人之反對詰問予以核實，原則上先予排除。惟若當事人已放
    棄反對詰問權，於審判程序中表明同意該等傳聞證據可作為
    證據；或於言詞辯論終結前未聲明異議，基於尊重當事人對
    傳聞證據之處分權，及證據資料愈豐富，愈有助於真實發見
    之理念，上開傳開證據亦均得資為證據。查證人欒慧玲於警
    詢中所為之陳述，固均屬傳聞證據，惟檢察官及被告就前揭
    審判外陳述之證據能力，於本院準備程序已同意有證據能力
    （見本院卷第38頁），且迄至言詞辯論終結前亦未再聲明異
    議。經核上開證據資料製作時之情況，查無違法不當或證明
    力明顯過低之瑕疵，亦認為以之作為證據應屬適當。
三、至本件認定事實所引用之卷內其餘卷證資料（包括文書證據
    及物證），並無證據證明係公務員違背法定程式所取得，檢
    察官、被告於審判程序中復均未於言詞辯論終結前表示異議
    ，且卷內之文書證據及物證，亦無刑事訴訟法第159 條之4
    之顯有不可信之情況與不得作為證據之情形，則依刑事訴訟
    法第159 條之5 之規定，本件認定事實所引用之所有文書證
    據及物證，均有證據能力，合先敘明。
貳、實體方面：
一、上開事實，業據被告陳瑜君於本院準備程序及審理時均坦承
    不諱（見本院卷第37頁反面至第38頁、本院100 年5 月4 日
    審判筆錄第7 頁），核與證人即告訴人欒慧玲於警詢、偵訊
    及本院另案審理時指訴之情節大致相符，並有道路交通事故
    現場圖、道路交通事故調查報告表(一)(二)、桃園縣政府警察局
    道路交通事故當事人登記聯單、桃園縣政府警察局龜山分局
    龜山交通小隊酒精測定紀錄表、車禍現場照片等在卷可佐，
    足認被告前揭任意性之自白確與事實相符，堪予採信。
二、至關於案發當時被告陳瑜君究有無跨越路面邊線而進入外側
    車道一節，證人欒慧玲就此固曾於98年12月9 日偵訊時指稱
    ：98年5 月8 日上午8 點，我沿龜山鄉○○路騎乘機車要往
    桃園方向，當時我是騎在外側車道，被告是行人，突然從我
    的右邊衝出來要過馬路，我為了要閃被告，就騎到內側車道
    而滑倒，車子也跌在內側車道上云云（見98年度他字第3993
    號卷第43頁）。然依證人欒慧玲所述，其既目睹被告於案發
    當時自其右側闖入車道而欲橫越馬路，衡情證人欒慧玲若為
    閃避被告，理應會繞至被告之身後、亦即往自己之更右側騎
    乘，蓋若捨此不為，反而逕往自己之左側方向閃避，勢將大
    幅提高與步行中之被告發生碰撞之風險，而難遂當初為閃避
    被告以免生事故之目的。詎證人欒慧玲竟仍表示於案發當時
    伊係往內側車道、亦即自己之左側方向閃避，核與常情不符
    ，是否可信，已非無疑。遑論證人欒慧玲甚且早於98年9 月
    11日偵訊時即自行證稱：「對方違規，我要去退輔會的職訓
    中心，我是往桃園方向。當時車流量多，該處有青果批發，
    我被小貨車擠到旁邊，但我確切的位置因我撞車後我就沒有
    印象。但我確定我是掉在外側車道，當時有3 個警員將我們
    往路旁拉」等語（見同上卷第51頁正反面），顯見證人欒慧
    玲就其事發後倒在該路段之內側或外側車道，前後不一，本
    院更難遽信其所言屬實。復酌以卷附道路交通事故現場圖，
    因事發現場道路邊線外之剩餘道路上，確有一道長度3.6 公
    尺之刮地痕存在（見同上卷第21頁），另證人即事發後到場
    處理之員警吳文欽亦證稱：「我到場時，派出所的員警已先
    到場，其表示地上有刮地痕，我看該處的刮地痕是新的痕跡
    」、「（欒當時如何說？）她說她走三民路往桃園方向，看
    到有人在路旁，她煞車，後來她就滑倒，之後就撞到」等語
    （見同上卷第53頁正反面），則綜合證人欒慧玲事後對事件
    發生經過之陳述內容，以及現場刮地痕呈現之跡證，堪認證
    人欒慧玲於案發當時確因該處車流狀況而騎入道路邊緣線以
    外之剩餘道路上，以致與當時亦站立在剩餘道路上、準備穿
    越馬路通行之被告發生碰撞。又被告在案發時既單純站立在
    道路邊線以外之剩餘道路上，尚未及闖越該處車道，公訴意
    旨認被告在案發當時曾貿然闖入三民路車道以致違反道路交
    通安全規則第134 條第1 款、第3 款之規定云云，即與事實
    不符，為本院所不採，附此敘明。
三、按「行人應在劃設之人行道行走，在未劃設人行道之道路，
    應靠邊行走，並不得在道路上任意奔跑、追逐、嬉戲或坐、
    臥、蹲、立，阻礙交通」，道路交通安全規則第133 條定有
    明文。又「………。所詢『路面邊線』以外之道路範圍使用
    乙節，依本部（按：指交通部）94年8 月23日路臺營字第09
    40401267號函復臺灣高等法院說明，未劃設慢車道之道路，
    按一般車道配置原則，路面邊線以外道路範圍，應可供慢車
    行駛；另如未劃設人行道之道路，其路面邊線以外道路範圍
    ，亦應可供行人靠邊行走」，亦有交通部96年11月29日交路
    字第0960058618號函可參。此為行人所應具有之交通常識，
    以及行人於道路行走時所應注意並能注意遵守之事項。本件
    被告陳瑜君業已成年，復有大專畢業之學歷，對此當無不知
    之理。查本件交通事故發生時，係日間晴天，所行經之村里
    柏油道路路面乾燥、無缺陷、無障礙物，視距良好，有前揭
    道路交通事故調查報告表(一)在卷可按，並無不能注意之情事
    ，被告因欲穿越該處道路，竟疏未注意，違反上開規定，貿
    然進入已有劃設人行道之剩餘道路上任意站立，而因本件交
    通事故發生之處，乃係劃設有快慢車道分隔線之道路，堪認
    車流往來頻繁，詎被告竟為穿越馬路，任意站立在該處剩餘
    道路上，導致本件車禍發生並致告訴人受有前揭傷害，足見
    被告確有應注意、能注意而不注意之過失甚明。且告訴人所
    受上開傷害既係因被告之過失所致，被告之過失行為與告訴
    人之傷害結果間，自有相當因果關係存在。綜上所述，事證
    已臻明確，被告犯行洵堪認定，應依法論科。
四、又按刑法第10條第4項第6款規定，所謂其他於身體或健康，
    有重大不治或難治之傷害，係指傷害重大且不能治療或難以
    治療而言，有最高法院29年上字第685 號判例意旨可資參照
    。查告訴人因被告上開之過失行為致其受有左膝外側半月板
    及前十字韌帶斷裂等傷勢，有告訴人之財團法人天主教聖保
    祿修女會醫院診斷證明書在卷可稽（見他字卷第7 頁），本
    院並就上開告訴人所受身體傷勢是否有重大不治或難治之傷
    害一節函詢天主教聖保祿修女會醫院，經該院函覆以「病患
    欒慧玲（病歷號碼：00000000）於本院主訴左膝疼痛及不穩
    定，無法正常活動，與先前之車禍意外應有關連，經實施左
    膝前十字韌帶重建及外側半月板部分切除術後，現左膝仍殘
    存功能障礙，肌力明顯喪失且關節活動度受限，目前肌力約
    3 分（正常5 分），關節活動約0~90度（正常0~140 度），
    需長期復健治療」，有該院100 年3 月2 日桃聖業字第1000
    000048號函在卷（見本院卷第23頁），是告訴人之肌力及關
    節活動度既因車禍而產生障礙，足認其肢體機能確已遭嚴重
    減損，而達重傷害程度。
五、另汽車行駛時，駕駛人應注意車前狀況及兩車併行之間隔，
    並隨時採取必要之安全措施；汽車在同向二車道以上之道路
    ，應遵守除準備停車或臨時停車外，不得駛出路面邊線或跨
    越兩條車道行駛之規定，道路交通安全規則第94條第3 項、
    第98條第1 項第5 款分別定有明文。本件告訴人欒慧玲於上
    開時、地騎乘機車沿外側車道行駛之際，疏未注意車前狀況
    ，貿然駛出道路邊線，以致雖目睹被告站立在道路邊線外之
    剩餘道路上仍閃煞不及，雙方因而發生碰撞，有前揭道路交
    通事故現場圖、車禍現場及車損照片等在卷可稽，顯見告訴
    人就本案之發生亦與有過失，然此尚不足以解免被告過失之
    責任，併予敘明。
六、核被告陳瑜君所為，係犯刑法第284 條1 第項後段之過失致
    重傷罪。起訴意旨認被告所為係犯刑法第284 條第1 項前段
    之過失傷害罪，尚有未洽，惟因其基本社會事實同一，自應
    依法變更起訴法條。被告肇事後留在現場，於有偵查犯罪職
    權之機關或公務員尚不知究係何人犯罪前，即向前來現場處
    理之警員坦承為肇事者，有桃園縣政府警察局道路交通事故
    肇事人自首情形紀錄表1 紙附卷可參（見他字卷第27頁），
    嗣並接受裁判，合於自首之要件，衡酌其犯罪情節，爰依刑
    法第62條前段規定，減輕其刑。
七、原審以被告事證明確，予以論罪科刑，固非無見，惟查：(一)
    、被告既因上開過失行為致告訴人因此受有重傷，自應論以
    刑法第284 條第1 項前段之過失致重傷罪，有如前述，原審
    僅認被告成立同條第1 項前段之普通過失傷害罪，即有未合
    。(二)、被告於原審判決後已與告訴人達成民事上之和解，同
    意賠償告訴人新臺幣12萬元，並已於100 年2 月25日前清償
    完畢，有本院100 年度交簡上附民字第4 號和解筆錄附卷可
    考（見本院卷第18頁），原審未及斟酌上情，亦有未洽。被
    告上訴稱其業已與告訴人達成和解；檢察官依告訴人請求提
    起上訴，主張因被告過失之行為業已致告訴人受有重傷，指
    摘原判決不當，俱有理由，應由本院將原判決撤銷改判。爰
    審酌被告並無前科，此有臺灣高等法院被告前案紀錄表在卷
    可稽，素行尚佳、過失之程度、告訴人所受傷害，兼衡被告
    犯罪後業已坦承犯行，又與告訴人達成和解，並已賠償完畢
    等一切情狀，量處如主文第2 項所示之刑，並諭知易科罰金
    之折算標準，以為警惕。
八、末查，被告陳瑜君前未曾因故意犯罪受有期徒刑以上刑之宣
    告，有臺灣高等法院被告前案紀錄表附卷可稽，堪認素行良
    好，參以被告事後已與告訴人達成和解並賠償完畢，且就本
    案事故之發生，被告與告訴人互有過失，另佐以告訴人亦曾
    表示宥恕被告並同意給予被告緩刑（見本院卷第18頁），本
    院乃認被告受本件刑之宣告應已知所警惕，而無再犯之虞，
    爰依刑法第74條第1 項第1 款之規定，宣告緩刑2 年，以啟
    自新，並觀後效。
據上論斷，應依刑事訴訟法第455 條之1 第1 項、第3 項、第36
9 條第1 項前段、第364 條、第299 條第1 項前段、第300 條，
刑法第284 條第1 項後段、第62條前段、第41條第1 項前段、第
74 條 第1 項第1 款，刑法施行法第1 條之1 第1 項、第2 項前
段，判決如主文。
本案經檢察官蔡佩玲到庭執行職務。
中    華    民    國  100     年    5     月    18    日
                  刑事第八庭    審判長法  官   劉為丕

                                      法  官   溫祖明
                                      法  官   呂綺珍
附錄論罪科刑法條：
中華民國刑法第284條
（過失傷害罪）
因過失傷害人者，處6 月以下有期徒刑、拘役或5 百元以下罰金
，致重傷者，處1 年以下有期徒刑、拘役或5 百元以下罰金。
從事業務之人，因業務上之過失傷害人者，處1 年以下有期徒刑
、拘役或1 千元以下罰金，致重傷者，處3 年以下有期徒刑、拘
役或2 千元以下罰金。
以上正本證明與原本無異。
不得上訴。
                                      書記官   范升福
中    華    民    國   100    年    5     月    18    日